【裁判字號】    98,交聲,170
【裁判日期】    980609
【裁判案由】    違反道路交通管理處罰條例聲明異議
【裁判全文】
臺灣基隆地方法院交通事件裁定         98年度交聲字第170號
移送機關即
原處分機關  交通部公路總局臺北區監理所基隆監理站
異  議  人
即受處分人  甲○○
上列異議人因違反道路交通管理處罰條例案件，對於交通部公路
總局臺北區監理所基隆監理站中華民國98年4 月15日所為之處分
（原處分案號：基監字第裁42-RB0000000號）聲明異議，本院裁
定如下：
  主  文
異議駁回。
  理  由
一、原處分意旨略以：異議人即受處分人甲○○於民國（下同）
    97年2月2日14時30分許，駕駛車號9481-KM號自用一般小客
    車，行經基隆市○○路、光一路口時，因未繫安全帶，為基
    隆市政府警察局第一分局執勤員警目視發現攔停，違規事實
    明確，逕行掣單舉發。嗣異議人於舉發通知單上所載應到案
    日期前向原處分機關即交通部公路總局臺北區監理所基隆監
    理站提出申訴，經原處分機關函請原舉發單位調查結果，仍
    認異議人有「汽車行駛於道路上，其駕駛人或前座乘客未繫
    安全帶」違規之行為（原處分機關誤載舉發違規事實為「汽
    車行駛於快速公路汽車駕駛人未繫安全帶」），原處分機關
    乃於98年4月15日依道路交通管理處罰條例第31條第1項規定
    ，裁處異議人罰鍰1,500元，異議人收受該裁決書，並於法
    定期間內聲明異議等情，有基隆市政府警察局舉發違反道路
    交通管理事件通知單（基警交字第RB0000000號）、交通部
    公路總局臺北區監理所基隆監理站違反道路交通管理事件裁
    決書（基監字第裁42-RB0000000號）在卷可稽。
二、異議意旨略以：異議人甲○○未有於民國（下同）97年2月2
    日14時30分許在成功路、光一路口違規之事實，且違規時間
    登載為97年2月2日，為何現在才收到裁決，爰聲請撤銷原處
    分云云。
三、按行為人有違反道路交通管理事件之情形者，應填製舉發違
    反道路交通管理事件通知單，並於被通知人欄予以勾記，當
    場舉發者，應填記駕駛人或行為人姓名、性別、出生年月日
    、地址、身分證統一編號及車主姓名、地址、車牌號碼、車
    輛種類，被查獲之駕駛人或行為人為受處分人時，應於填記
    通知單後將通知聯交付該駕駛人或行為人簽名或蓋章收受之
    ，拒絕簽章者，仍應將通知聯交付該駕駛人或行為人收受，
    並記明其事由及交付之時間，拒絕收受者，應告知其應到案
    時間及處所，並記明事由與告知事項，視為已收受，違反道
    路交通管理事件統一裁罰基準及處理細則第11條第1項第1款
    定有明文。又按汽車行駛於道路上，其駕駛人或前座乘客未
    繫安全帶者，處駕駛人1,500 元罰鍰，其實施及宣導辦法，
    由交通部定之，道路交通管理處罰條例第31條第1 項定有明
    文。
四、經查：
  (一)違反道路交通管理處罰條例之行為，自行為成立之日起；行
    為有連續或繼續狀態者，自行為終了之日起，逾3 個月不得
    舉發，道路交通管理處罰條例第90條前段定有明文，本件原
    處分機關雖至98年4 月15日始裁決，惟基隆市政府警察局第
    一分局係於目視攔停當日即97年2月2日即開單舉發，此有舉
    發違反道路交通管理事件通知單附卷可憑，因此基隆市政府
    警察局之舉發，於法並無不合。再者，行政罰之裁處權，需
    因3年期間不行使而消滅，行政罰第27條亦定有明文。
  (二)本件異議人於97年2月2日14時30分許，駕駛車號9481-KM 在
    基隆成功路、光一路口，因未繫安全帶經警當場舉發，並開
    立基隆市政府警察局第一分局RB0000000號舉發違反道路交
    通管理事件通知單，該舉發單已記載駕駛人即異議人之姓名
    、性別、出生年月日、地址、身分證統一編號以及違規時、
    地、違規事實等內容，惟經異議人拒絕簽章，員警於該舉發
    單收受通知聯者簽章欄內已載明「有收單拒簽」，此有該舉
    發單在卷供參，依據上開規定，視為異議人已收受該舉發單
    ，自無庸再以郵寄方式送達該舉發單，核先敘明。
  (三)訊據異議人雖有於前揭時地，駕駛車號9481-KM 號自小客車
    為警攔停等情，惟異議人否認有駕駛未繫安全帶之事實，是
    於下車受檢始解開安全帶，復經證人即基隆市政府警察局第
    一分局忠二路派出所警員鄭宜忠於本院調查時到庭具結證稱
    ：不記得當日是否有他人一起執勤亦無照相存證，但經目視
    （與違規車輛相距10幾公尺）在攔停過程一定是會看清楚才
    進行舉發（參見本院98年6月4日本院訊問筆錄）。又證人鄭
    宜忠與異議人互不相識，業經證人證述明確，衡情應無刻意
    設詞構陷異議人之必要，是認異議人當時確未繫安全帶一節
    ，堪予認定。
  (四)另按交通違規之舉發可分為「當場舉發」及「逕行舉發」，
    由於逕行舉發之受處分人並無當場向舉發員警辯駁、陳述意
    見之機會，故現行法制就逕行舉發之條件多所設限；至於當
    場舉發交通違規事件，鑑於交通違規事實往往驟然而現、稍
    縱即逝，若硬性要求舉發員警不分違規情節，一律必須預留
    證據，俾便事後提出供法院審查，除有現實技術可行性之困
    難，勢將大幅提高交通管理之行政成本，並嚴重削弱道路交
    通管理之行政效能，且舉發交通違規行為之處分亦屬行政行
    為，除應遵循公正、公開與民主之程序，確保依法行政之原
    則，以保障人民權益，亦應兼顧提高行政效能，因此，若舉
    發員警到庭結證違規情節屬實，且提出支持舉發違規可憑信
    性之相關佐證，又查無設詞構陷或舉發錯誤之事證，自得據
    以認定違規情節應屬事實。本件舉發警員鄭宜忠已到庭就異
    議人之違規情事結證明確，足見證人所述並非無據，異議人
    復未提出舉發錯誤之事證，依據上開說明，已足以認定異議
    人確有駕車未繫安全帶之違規情事，自無從僅以警員未提出
    違規照片一節，逕認舉發錯誤。
五、綜上所述，本件異議人前開違規之事證足堪認定，是原處分
    機關依道路交通管理處罰條例第31條第1 項、違反道路交通
    管理事件統一裁罰基準及處理細則第第43條、第44條、第67
    條之規定，就異議人「駕駛汽車行駛於道路上，其駕駛人或
    前座乘客未繫安全帶」之違規行為，裁處罰鍰1,500 元，經
    核並無違誤，本件異議人之異議為無理由，應予駁回。
據上論斷，應依道路交通案件處理辦法第19條，裁定如主文。
中    華    民    國    98    年    6    月     9    日
                  交通法庭法  官  陳伯厚
以上正本證明與原本無異。
對於本件裁定如有不服，應於收受送達後5日內，向本院提出抗
告書狀，敘述抗告之理由，抗告於臺灣高等法院。
中    華    民    國    98    年    6     月    10    日
                            書記官  王惠萍


司法院資訊處製作；財團法人民間司法改革基金會備份。
